臺灣高等法院刑事判決　　　　　　　　96年度上易字第2367號
上　訴　人　臺灣臺北地方法院檢察署檢察官
被　　　告　乙○○
上列上訴人因被告家暴妨害自由案件，不服臺灣臺北地方法院96
年度易字第1532號，中華民國96年8月31日第一審判決（起訴案
號：臺灣臺北地方法院檢察署95年度偵續字第732號），提起上
訴，本院判決如下：
    主  文
上訴駁回。
    事  實
一、乙○○為甲○○配偶徐萬清之兄，與甲○○同居於臺北縣新
    店市○○路○段九巷一號，甲○○與乙○○之妻劉家杏平日
    即屢有爭執，二人素不相睦。民國九十四年三月三十一日下
    午某時，乙○○因不滿甲○○當日至臺灣臺北地方法院新店
    簡易庭聲請保護令，遂基於恐嚇之概括犯意，於甲○○在上
    址廚房做菜時，舉起椅子作出打人狀，以此加害身體之舉動
    恫嚇甲○○，旋遭甲○○之夫徐萬清出面勸阻，惟已足致甲
    ○○心生畏懼。同年四月十八日，乙○○因收到法院審理保
    護令之傳票，承前恐嚇之概括犯意，在上址客廳內接續多次
    大聲恫稱：「以後伊要用殺的，不是用打的了，不信妳試試
    看」等語，以此加害生命、身體之言詞，足以致當時在餐廳
    與臥室間餐桌旁之甲○○聽聞後心生畏懼。
二、案經甲○○訴請臺灣臺北地方法院檢察署檢察官偵查起訴。
    理  由
一、證據能力部分：
    按被告以外之人於偵查中向檢察官所為之陳述，除顯有不可
    信之情況者外，得為證據，刑事訴訟法第一百五十九條之一
    第二項規定明確。經查，證人即告訴人甲○○、證人徐萬清
    、劉家杏於檢察官訊問時，以證人身分所為之供述（臺灣臺
    北地方法院檢察署九十五年度調偵字第三四九號偵卷一一、
    一二、三四、三五頁，同署九十五年度偵字第四○四○號偵
    卷三一頁正背面），雖係被告以外之人於審判外之言詞陳述
    ，惟業經具結在卷，與法定要件相符；且核其等陳述時之外
    在環境及情況，亦查無顯有不可信之情況；況被告乙○○就
    上開供述之證據能力，於本院準備及審理程序中，雖爭執證
    人甲○○供述之證明力，然不爭執上開證人供述之證據能力
    ，且迄於言詞辯論終結前復未聲明異議（本院卷一八、二六
    頁背面），故上開證人於審判外之偵訊證詞，揆諸上揭規定
    ，乃傳聞證據之例外情形，自有證據能力。
二、訊據被告固承認於九十四年三月三十一日在上址住處有舉起
    椅子之事；於同年四月十八日在同址客廳有說過「以後伊要
    用殺，不是用打的了，不信妳試試看」等言詞，惟矢口否認
    有恐嚇犯行，辯稱：九十四年三月三十一日伊並未出手打甲
    ○○，在四月十八日所說上述言詞時，甲○○不在現場，且
    伊所指對象係其弟徐萬清，而非甲○○云云。經查：
  (一)九十四年三月三十一日部分：被告於當日下午某時，在上址
    住處舉起椅子作出打人狀以恫嚇甲○○，旋遭徐萬清出面勸
    阻等情，除經被告坦承不諱外，復經證人甲○○及徐萬清證
    述在卷，互核相符；再參諸被告於偵查中尚自承伊舉起椅子
    作勢係要嚇告訴人等語（第四○四○號偵卷四六頁背面），
    至被告雖辯稱其未出手傷害告訴人云云，然所為已該當恐嚇
    罪之要件無疑，此部分事實堪以認定。
  (二)九十四年四月十八日部分：被告於當日在同址客廳內，接續
    多次對當時在餐廳與臥室間餐桌旁之甲○○大聲揚稱：「以
    後伊要用殺的，不是用打的了，不信妳試試看」等語，以之
    恫嚇甲○○等情，亦據被告供述在卷，且與證人徐萬清、劉
    家杏之證言及甲○○之指訴情節相符。又於被告為前述恫嚇
    言語時，甲○○固未在客廳，然其既在同址餐廳與臥室間之
    餐桌旁，亦可清楚聽聞上情一節，已據證人徐萬清、劉家杏
    於檢察官訊問時證述綦詳（第四○四○號偵卷三一頁背面）
    ；被告於偵查中亦坦承甲○○已聽聞前述恐嚇言語（同上偵
    卷三一頁背面），則不論被告當時係面對何人為陳述，所為
    言詞已為告訴人聽聞，客觀上當足使告訴人心生畏懼，所辯
    自無足解免其刑責。綜上所述，本件事證明確，被告犯行堪
    以認定，自應依法論科。
三、法律適用之比較說明及論罪理由：
  (一)查被告行為後，刑法部分條文業於九十四年一月七日修正，
    同年二月二日公布，九十五年七月一日施行，修正後刑法第
    二條第一項規定：「行為後法律有變更者，適用行為時之法
    律，但行為後之法律有利於行為人者，適用最有利於行為人
    之法律」。上開「從舊從輕」原則之規定乃與刑法第一條罪
    刑法定主義契合，而貫徹法律禁止溯及既往原則，係規範行
    為後法律變更所生新舊法律比較適用之準據法，是刑法第二
    條本身雖經修正，但刑法第二條既屬適用法律之準據法，本
    身尚無比較新舊法之問題，應一律適用裁判時即修正後刑法
    第二條規定以決定適用之刑罰法律。又為比較時應就罪刑有
    關之共犯、牽連犯、連續犯、結合犯，以及累犯加重、自首
    減輕暨其他法定加減原因（如身分加減）與加減例等一切情
    形，綜其全部罪刑之結果而為比較；且就比較之結果，須為
    整體之適用，不能割裂分別適用各該有利於行為人之法律，
    此即法律變更之比較適用所應遵守之「罪刑綜合比較原則」
    及「擇用整體性原則」（最高法院二十四年上字第四六三四
    號判例、二十七年上字第二六一五號判例、最高法院九十五
    年五月二十三日九十五年度第八次刑庭會議決議參照）。爰
    就本件新舊法比較結果論述如下：
  1.被告行為後，刑法第五十六條關於連續犯之規定，業於九十
    四年一月七日修正通過刪除，並於九十五年七月一日施行。
    此刪除雖非犯罪構成要件之變更，但顯已影響行為人刑罰之
    法律效果，自屬法律有變更，依新法第二條第一項規定，比
    較新、舊法適用結果，數行為依新法規定原則上應予併罰，
    惟依舊法連續犯規定，得從一重處斷，是以本件仍應適用較
    有利於被告之行為時法律即舊法關於連續犯之規定。
  2.再按刑法第三百零五條之恐嚇危害安全罪，其法定刑為「二
    年以下有期徒刑、拘役或三百元以下罰金」，罰金刑部分，
    依被告行為時之刑罰法律，即罰金罰鍰提高標準條例第一條
    前段、修正前刑法第三十三條第五款（規定罰金為一元以上
    ），並依現行法規所定貨幣單位折算新臺幣條例第二條規定
    計、折算結果，前揭恐嚇危害安全罪罰金刑之法定刑得科銀
    元一元（即新臺幣三元）以上、銀元三千元（即新臺幣九千
    元）以下罰金。惟依被告行為後修正增訂刑法施行法第一條
    之一：「中華民國九十四年一月七日刑法修正施行後，刑法
    分則編所定罰金之貨幣單位為新臺幣。九十四年一月七日刑
    法修正時，刑法分則編未修正之條文定有罰金者，自九十四
    年一月七日刑法修正施行後，就其所定數額提高為三十倍。
    但七十二年六月二十六日至九十四年一月七日新增或修正之
    條文，就其所定數額提高為三倍」，及刑法第三十三條第五
    款將罰金刑修正為：「新臺幣一千元以上，以百元計算之」
    等規定，上開恐嚇危害安全罪處罰條文之法定罰金刑最低額
    已提高為新臺幣一千元以上。經比較新舊法結果，認應適用
    較有利於被告之舊法即修正前刑法第三十三條第五款規定。
    據上，綜其全部比較結果，本件依「罪刑綜合比較原則」及
    「擇用整體性原則」，自應依刑法第二條第一項前段規定，
    一體適用有利於被告之修正前規定為論處。
  (二)被告行為時之刑法第四十一條第一項前段規定：「犯最重本
    刑為五年以下有期徒刑以下之刑之罪，而受六個月以下有期
    徒刑或拘役之宣告，因身體、教育、職業、家庭之關係或其
    他正當事由，執行顯有困難者，得以一元以上三元以下折算
    一日，易科罰金」。又被告行為時之易科罰金折算標準，修
    正前罰金罰鍰提高標準條例第二條前段（現已刪除）規定，
    就其原定數額提高為一百倍折算一日，則被告行為時之易科
    罰金折算標準，應以銀元三百元折算一日，經折算為新臺幣
    後，應以新臺幣九百元折算為一日。惟修正後刑法第四十一
    條第一項前段則規定：「犯最重本刑為五年以下有期徒刑以
    下之刑之罪，而受六個月以下有期徒刑或拘役之宣告者，得
    以新臺幣一千元、二千元或三千元折算一日，易科罰金」，
    比較修正前後之易科罰金折算標準，以修正前之規定較有利
    於被告，自應適用修正前刑法第四十一條第一項前段規定，
    定被告易科罰金之折算標準。
  (三)核被告所為，均係犯刑法第三百零五條之恐嚇危害安全罪。
    其先後二次犯行間，時間緊接，觸犯構成要件相同之罪名，
    顯係基於概括犯意反覆為之，為連續犯，應依修正前刑法第
    五十六條規定以一罪論，並依法加重其刑。
四、原審以事證明確，適用刑事訴訟法第二百八十四條之一、第
    二百九十九條第一項前段，刑法第二條第一項前段（原審漏
    載第一項前段），（修正前）刑法第五十六條、第三百零五
    條、（修正前）第四十一條第一項前段，罰金罰鍰提高標準
    條例第一條、（修正前）罰金罰鍰提高標準條例第二條等規
    定，並審酌被告僅因細故即出言恐嚇告訴人，惟告訴人身為
    家庭一份子，不知以家庭和樂為重，屢因細故與被告及劉家
    杏爭吵，被告因漏逸瓦斯之殺人未遂犯行，經臺灣臺北地方
    法院判處有期徒刑六年，並經本院駁回上訴在案，亦應已獲
    得教訓等一切情狀，判處被告拘役五十九日；復敘明被告上
    開犯罪時間，在九十六年四月二十四日以前，所犯之罪，合
    於中華民國九十六年罪犯減刑條例第二條第一項第三款之減
    刑條件，依該條例第七條、第九條之規定減為拘役二十九日
    ，並諭知以銀元三百元（即新臺幣九百元）為易科罰金之折
    算標準等情，其認事用法尚無違誤，量刑亦屬妥適。檢察官
    依告訴人之請求以被告自始否認犯行，犯後態度欠佳，且長
    期對告訴人百般欺凌，致使告訴人受精神上壓力，須服藥控
    制，對告訴人之影響非淺，原審僅判處減刑為拘役二十九日
    ，量刑過輕等情，指摘原判決不當提起上訴等語。惟關於刑
    之量定，係實體法上賦予法院得為自由裁量之事項，倘其未
    有逾越法律所規定之範圍，或濫用其權限，即不得任意指摘
    為違法。經查公訴意旨僅就被告如事實欄所載之事實為起訴
    ，基於控訴原則，法院亦僅得就該等事實為審究，是上訴意
    旨所指被告長期對於告訴人百般欺凌云云，既非檢察官起訴
    效力所及，復未提出相關證據供本院審酌，本院自無從審究
    有無併予審理之事實，亦無從援為本案科刑輕重之理由，再
    原判決既已審酌被告僅因細故即出言恐嚇告訴人、告訴人不
    知以家庭和樂為重，屢因細故與被告爭吵、被告於另案經判
    處罪刑已獲得教訓等一切情狀，依職權而為刑罰之量定，經
    核尚無違法或顯然失當之情形，檢察官上訴指摘原審法院量
    刑過輕，為無理由，應予駁回。
據上論斷，應依刑事訴訟法第三百六十八條，判決如主文。
本案經檢察官王壬貴到庭執行職務。
中　　華　　民　　國　　96　　年　　11　　月　　14　　日
　　　　　　　　　刑事刑事第十八庭審判長法　官  溫耀源
　　　　　　　　　　　　　　　　        法　官  周政達
　　　　　　　 　 　　　　　　　　　　  法　官  段景榕
以上正本證明與原本無異。
不得上訴。
                                        書記官  陳靜姿
中　　華　　民　　國　　96　　年　　11　　月　　14　　日
附錄：本案論罪科刑法條全文
中華民國刑法第305條
以加害生命、身體、自由、名譽、財產之事，恐嚇他人致生危害
於安全者，處 2 年以下有期徒刑、拘役或 3 百元以下罰金。
